臺灣臺南地方法院民事裁定
                                110年度司家聲字第56號
聲  請  人  甲○○  

代  理  人  曾靖雯律師


複代理人    李育禹律師
相  對  人  乙○○  

上列當事人間請求離婚等事件，本院依職權確定訴訟費用額，裁
定如下：
    主  文
聲請人甲○○應向本院繳納之訴訟費用額確定為新臺幣肆萬捌仟伍
佰壹拾陸元，並自本裁定送達翌日起至清償日止，按週年利率百
分之五計算之利息。
相對人乙○○應向本院繳納之訴訟費用額確定為新臺幣壹萬伍仟玖
佰柒拾捌元，並自本裁定送達翌日起至清償日止，按週年利率百
分之五計算之利息。
    理  由
一、按家事訴訟事件，除本法別有規定外，準用民事訴訟法之規
    定，家事事件法第51條定有明文。次按，經准予訴訟救助者
    ，於終局判決確定或訴訟不經裁判而終結後，第一審受訴法
    院應依職權以裁定確定訴訟費用額，向應負擔訴訟費用之當
    事人徵收之，民事訴訟法第114條第1項前段定有明文。再按
    同法第91條第3項規定，法院依聲請以裁定確定之訴訟費用
    額，應於裁定送達之翌日起，加給按法定利率計算之利息，
    其立法理由旨在促使當事人早日自動償付其應賠償對造之訴
    訟費用，故在當事人無力支付訴訟費用時，雖由國庫暫時墊
    付，然依民事訴訟法第114條第1項規定裁定時，同屬確定訴
    訟費用額之程序，亦應基於同一理由而類推適用同法第91條
    第3項規定加計法定遲延利息（臺灣高等法院既所屬法院94
    年度法律座談會民事類提案第34號參照）。再依民法第203
    條規定，應負利息之債務，其利率未經約定，亦無法律可據
    者，週年利率為百分之五。又原告本為無資力之受訴訟救助
    者，既未預納裁判費，自無從聲請退還第一審裁判費三分之
    二，參照訴訟救助制度之立法精神及民事訴訟法第84條第2
    項之規定意旨，僅徵收三分之一。故法院於依職權確定訴訟
    費用額時，應依職權逕行扣除三分之二裁判費後，確定原告
    應繳納之訴訟費用（參考臺灣高等法院暨所屬法院102年度
    法律座談會民事類提案第26號問題(二)討論結果）。
二、經查：
  ㈠本件離婚等事件，聲請人聲請訴訟救助，經本院105年度家
　　救字第234號裁定准予暫免繳納訴訟費用在案，而聲請人請
　　求①准予與相對人離婚、②因離婚所致之非財產上之損害賠
　　償新臺幣(下同)1,000,000元及③夫妻剩餘財產差額4,000,0
　　00元，經本院以105年度婚字第461號民事判決，其中第一項
　　：准予原告（即聲請人）與被告(即相對人)離婚；第二項：
　　被告應給付原告新臺幣1,286,065元(即②非財產上之損害50
　　0,000元+③夫妻剩餘財產之差額786,065元之合計；參詳判
　　決理由欄第四項)及自民國105年8月9日起，至清償日止，按
　　年利率百分之5計算利息；第三項：原告其餘之訴駁回；第
　　六項：第一項之訴訟費用由被告負擔；第七項：第二項之訴
　　訟費用由原告負擔100分之743，由被告負擔1000分之257號
　　，兩造各就其敗訴部分提起上訴，經臺灣高等法院臺南分院
　　106年度家上字第102號離婚等事件民事判決，其中第一項：
　　原判決關於駁回上訴人甲○○後開第二項之訴，暨該訴訟費
　　用部分均廢棄；第二項：上訴人乙○○應再給付上訴人任素
　　琴新臺幣1,057,609元；第三項：上訴人甲○○之其餘上訴
　　及上訴人乙○○之上訴均駁回；第四項：廢棄部分第一、二
　　審訴訟費用由兩造各自負擔。嗣被告乙○○不服提起上訴，
　　經最高法院109年度台上字第49號民事判決：原判決關於駁
　　回上訴人(即乙○○)就被上訴人(即甲○○)請求其給付分配
　　剩餘財產之差額新臺幣786,065元本息之上訴，及命其再給
　　付；暨各該訴費用部分廢棄，發回臺灣高等法院臺南分院，
　　嗣兩造於臺灣高等法院臺南分院109年度家上更一字第1號夫
　　妻剩餘財產分配事件和解成立，依和解筆錄第七項，訴訟費
　　用各自負擔等情，經本院依職權調取上開各案號卷宗核閱無
　　訛，是本院自應依職權裁定確定訴訟費用額。
  ㈡關於①離婚事件屬非因財產權起訴之家事訴訟事件，按家事
　  事件法第51條準用民事訴訟事件法第77條之14、第77條之16
　  規定，應徵第一審訴訟費用3,000元，②請求離婚損害賠償
　  1,000,000元與③夫妻剩餘財產分配4,000,000元，屬因財產
    權起訴之家事訴訟事件，其②+③之訴訟標的價額合計為5,000
    ,000元，按家事事件法第51條準用民事訴訟事件法第77條之
    13規定，應徵訴訟費用50,500元，故本件第一審裁判費用合
    計為53,500元（計算式：①3,000元+②、③50,500元＝53,500元
    ）又依上開判決主文第七項載明關於第一項(即①)訴訟費用
    由被告(即相對人乙○○)負擔、第八項載明關於第二項(即②、
    ③)由原告(即聲請人甲○○)負擔1000分之743，由被告(即相對
    人乙○○)負擔1000分之257，是聲請人甲○○應負擔第一審之訴
    訟費用額為37,522元(計算式：②、③50,500元×743/1000=37,
    522元，元以下四捨五入)；而相對人乙○○應負擔15,978元〔
    計算式：①3,000元+(②、③50,500元×257/1000=12,978元)=15
    ,978元〕。嗣聲請人就其不利部分提起上訴(即②部分500,000
    元與③部分1,614,490元)，依家事事件法第51條準用民事訴
    訟法第77條之13、第77條之16之規定，其提起上訴之訴訟標
    的為2,114,490元，應徵收第二審裁判費為32,982元，惟兩
    造於二審發回更審中成立和解，因和解成立，原告得聲請退
    還該審級即第二審裁判費三分之二，是聲請人應繳納之第二
    審裁判費為10,994元（計算式：32,982×1/3＝10,994元）。
    從而，聲請人應負擔第一、二審之訴訟費用合計為48,516元
    (計算式：第一審37,522元+第二審10,994元=48,516元)；相
    對人應負擔第一審訴訟費用為15,978元，爰確定訴訟費用額
    如主文所示。
三、依民事訴訟法第114條第1項前段、第91條第3項，裁定如主
    文。
中　　華　　民　　國　　110 　年　　3 　　月　  15 　日 
             家事法庭　   司法事務官   陳敬程
以上正本係照原本作成。
如不服本裁定，應於裁定送達後10日內，以書狀向本院司法事務
官提出異議。
中　　華　　民　　國　　110 　年　　3 　　月　　15   日 
                          書  記  官   陳惠芳